【裁判字號】    95,建上易,1
【裁判日期】    950321
【裁判案由】    損害賠償
【裁判全文】
臺灣高等法院民事判決                 95年度建上易字第1號
上  訴  人  甲○○
訴訟代理人  呂政燁律師
被  上訴人  黃何麗瑟即光永土木包工業
訴訟代理人  羅瑞洋律師
上列當事人間，因請求損害賠償事件，上訴人對於中華民國94年
12月7日臺灣新竹地方法院93年度訴字第130號第一審判決，提起
上訴，經本院於95年 3月14日言詞辯論終結，判決如下：
    主      文
上訴駁回。
第二審訴訟費用由上訴人負擔。
    事實及理由
一、上訴人起訴主張：被上訴人經由其夫黃繹謙之授權，其受僱
    人何秋雄於民國86年9月2日以被上訴人名義與上訴人簽訂房
    屋興建工程合約（以下稱第一份合約），承攬上訴人在坐落
    新竹市○○段1028-5地號土地上，興建門牌號碼新竹市○○
    里○鄰○○街90-1號3樓半之房屋工程(以下稱系爭工程)。查
    系爭工程於86年5月27日經新竹市政府工務局核發(86）工建
    字 203號建照執照，上訴人認建築師將建物設計為畚斗嘴形
    狀，有所不適，委請建築師重新設計繪圖，嗣經建築師重新
    設計、繪圖提出申請後，86年 7月29日經新竹市政府工務局
    核准變更設計，由於建築師重新設計、繪圖申請變更設計時
    ，仍有疏漏，再委請建築師補繪疏漏部分，87年9月7日經新
    竹市政府工務局核發(87）工建字第518號建造執照；上訴人
    就前述疏漏部分之工程、增建一樓後面之工程，87年 9月30
    日又與之簽訂承攬契約（以下稱第二份合約）。詎其受僱人
    何秋雄於施工過程中，未依約使用RC牆（灌漿混凝土），導
    致第1、2次施工之接合處發生嚴重裂開之瑕疵，其施工品質
    低劣，且未依第一份合約所約定期限交屋；第二份合約之工
    程，其施工品質更加低劣，諸如：一至四樓內外牆均有明顯
    可見之嚴重龜裂、窗戶皆無法密閉，每逢下雨必漏滲水，一
    樓門檻過高、戶外地面高於一樓地板，導致一樓室內每逢下
    雨必淹水，樓梯扶手高低不平，四樓地板龜裂至近乎塌陷狀
    態，水管、瓦斯管等管線外漏，裝電表處有漏水現像等嚴重
    之瑕疵，導致甫興建完成之系爭工程，有如20年屋齡之屋況
    ；由於何秋雄未按建造執照之設計圖施工，致上訴人就增建
    部分仍無法取得使用執照，面臨隨時有被拆除之虞等情事，
    上訴人受有難以彌補之損害，至為明確。為此，爰依民法第
    495條第1項、第227條、第226條之規定，求為命被上訴人應
    給付上訴人新臺幣(以下同) 120萬元本息之判決。並聲明：
    (一)原判決廢棄。(二)被上訴人應給付上訴人 120萬元本息
    。(三)第一、二審訴訟費用由被上訴人負擔。
二、被上訴人則以：上訴人興建系爭工程，係委由訴外人何秋雄
    承作，86年9月2日與何秋雄簽訂第一份合約，由於何秋雄無
    合格之營造業執照，所施作之工程無法申請使用執照，而與
    被上訴人之夫黃繹謙商借被上訴人光永土木包工業之營造執
    造，第一份合約之權利、義務應存在於上訴人與何秋雄之間
    ，要與被上訴人無涉，且第一份合約所施作工程已於87年 5
    月間完工交付，歷經 921大地震，其所主張之瑕疵尚難認係
    施工不良所致；87年 9月30日與何秋雄簽訂第二份合約，施
    作增建部分之工程，被上訴人毫無所悉，亦無被上訴人之簽
    章，其所主張工程之瑕疵，更與被上訴人無涉；90年間對於
    何秋雄提出詐欺、偽造文書之刑事告訴，即已知悉何秋雄施
    作系爭工程有瑕疵，應負瑕疵擔保之損害賠償責任，竟遲至
    何秋雄92年9月6日亡故後之93年間，始對被上訴人提起本件
    訴訟，顯已逾民法第514條所規定1年之除斥期間，第一份合
    約所施作之工程，更已逾越民法第498條、第499條所規定行
    使權利之 5年期間，其請求被上訴人賠償其損害，於法無據
    等語，資為抗辯。並聲明：(一)上訴駁回。(二)第二審訴訟
    費用由上訴人負擔。
三、上訴人主張被上訴人經由其夫黃繹謙之授權，其受僱人何秋
    雄於民國86年9月2日以被上訴人名義與上訴人簽訂第一份合
    約，承攬施作上訴人之系爭工程；87年 9月30日就第三次請
    領之建造執照所增加之工程，又與之簽訂第二份合約等語；
    被上訴人則以上訴人所簽訂之第一、二份之合約，其承攬施
    作之承攬人，均係訴外人何秋雄，而非被上訴人；至於第一
    份合約之所以有被上訴人之簽章，乃因訴外人何秋雄無營造
    業之執照，無法請領使用執照，向被上訴人商借使用，實際
    承攬施作之承攬人為訴外人何秋雄等語為抗辯；經查：
(一)按：「當事人互相表示意思一致者，無論其為明示或默示，
    契約即為成立。」、「解釋意思表示，應探求當事人之真意
    ，不得拘泥於所用之辭句。」民法第153條第1項、第98條分
    別定有明文。又：「債權債務之主體，以締結契約之當事人
    為準，故出立借約之債務人，不問其果為實際受益與否，就
    其債務應負償還之責，債權人不得對於債務人以外之人而請
    求履行。」、「解釋當事人所立書據之真意，以當時之事實
    及其他一切證據資料為其判斷之標準，不能拘泥字面或截取
    書據中一二語，任意推解致失真意。」、「契約應以當事人
    立約當時之真意為準，而真意何在，又應以過去事實及其他
    一切證據資料為斷定之標準，不能拘泥文字致失真意。」亦
    有最高法院17年度上字第906號、19年度上字第28號、第453
    號判例，足資參照。
(二)本件上訴人之系爭工程，全部均為訴外人何秋雄所施作，86
    年9月2日、87年 9月30日分別簽訂之第一、二份合約，亦係
    上訴人與訴外人何秋雄簽訂等事實，為上訴人所不爭執，且
    有第一、二份合約影本在卷(原審 1卷第16頁、23頁)足憑。
(三)86年9月2日第一份合約簽訂之當事人，形式上雖為被上訴人
    與訴外人何秋雄，惟由所約定之內容計有 9條項，訴外人何
    秋雄特別於承攬契約所著重承攬報酬之第 7條「每坪造價為
    36,500元正(滴水坪)(含稅金)」、第 8條「本工程稅金包含
    在內(執照稅)」之末另行簽名，上訴人亦於該二條項中蓋印
    ；上訴人又於其給付承攬報酬義務之第 9條所約定付款方式
    之空白處，另就承攬人交付工作物期限為：「87年 5月完工
    (包括使用執照)」之約定，及於之後之甲方為被上訴人及其
    處所之戳記、印文上方蓋印，有第一份合約在卷(原審1卷第
    118頁)足憑；第一份合約之實質上契約當事人，應為上訴人
    與訴外人何秋雄。
(四)上訴人所提出之第二份合約，係由訴外人何秋雄所交付之事
    實，為上訴人所不爭執；而其約定之內容，亦僅由何秋雄簽
    名，並無訴外人何秋雄代理被上訴人簽署之意旨，更無上訴
    人之簽名或其印文，有第二份合約在卷為憑。
(五)上訴人於90年間，以訴外人何秋雄於第一份合約上使用被上
    訴人戳記、印章，向臺灣新竹地方法院檢察署 (以下稱新竹
    地檢署 )檢察官告訴何秋雄涉嫌詐欺、偽造文書等罪嫌，其
    告訴意旨略以：訴外人何秋雄與上訴人於86年9月2日簽訂第
    一份合約，上訴人委由訴外人興建三樓半之房屋 (即系爭工
    程)，87年9月30日另訂增建部分之第二份合約，詎訴外人何
    秋雄未依約履行，除第一合約部分未按期交屋外，所建房屋
    未依約使用RC牆(灌漿混凝土)，第一、二次施工之接合處裂
    開等瑕疵；86年9月2日之第一份合約係上訴人與訴外何秋雄
    簽約，訴外人何秋雄卻在合約書上蓋用「光永土木包工業」
    之章，冒用「光永土木包工業」之名義與上訴人簽約，因認
    訴外人何秋雄涉有刑法詐欺、偽造文書罪嫌等語；有上訴人
    不爭執之新竹地檢署檢察官90年度偵字第3090號、91年度偵
    續字第35號不起訴處分書、臺灣高等法院檢察署92年上聲字
    第2161號駁回再議之處分書在卷(原審1卷第24頁至第27頁、
    第49頁至第52頁 )足憑；上訴人已於其告訴意旨揭明第一、
    二份合約之契約當事人為上訴人與訴外人何秋雄。
(六)上訴人於前揭訴外人何秋雄涉嫌詐欺、偽造文書刑事案件偵
    查中，一再向檢察官供述略以：86年9月2日簽訂第一份合約
    ，係委託訴外人何秋雄施作系爭工程，且知悉訴外人何秋雄
    借牌施作工程，因其與被上訴人光永土木包工業負責人不認
    識，其簽約之對象為訴外人何秋雄，此事與光永土木包工業
    無關等語，有原法院調閱前揭新竹地檢署90年度偵字第3090
    號、91年度偵續字第35號偵查卷(偵字卷第9頁、第18頁反面
    、第23頁、39頁、偵續字卷第21頁至第23頁、第33頁至第36
    頁 )足憑；經核與被上訴人抗辯訴外人何秋雄為申請使用執
    照，向有營造業執照之被上訴人商借光永土木包工業戳記及
    印章，與上訴人簽訂第一份合約，且為上訴人所知悉等事實
    ，尚無不合；被上訴人抗辯上訴人所提出第一、二份合約之
    締約當事人，為上訴人與訴人外何秋雄要非無可採。
(七)綜合上述，上訴人所提出之第一、二份合約，係上訴人就其
    系爭工程所應完成之工作，由訴外人何秋雄施作，並於工作
    完成時給付報酬，與訴外人何秋雄之意思表示一致，依前揭
    民法第153條第1項規定、最高法院19年度上字第28號、第45
     3號判例意旨，締結第一、二份合約之當事人，為上訴人與
    訴外人何秋雄，而非被上訴人，自不待言；從而，上訴人因
    第一、二份合約所生債權、債務，參照最高法院17年度上字
    第 906號判例意旨，其主體為締約之上訴人與訴外人何秋雄
    。上訴人因第一、二份合約所生損害賠償請求權，向締約當
    事人以外之被上訴人，提起本件訴訟，請求被上訴人賠償其
    損害，自屬無據，不應准許。
四、綜上所述，上訴人依第一、二份合約請求被上訴人賠償其損
    害，原法院為其敗訴判決，並駁回其假執行之聲請，經核尚
    無違誤；上訴意旨，仍持陳詞指摘原法院之判決不當，求予
    廢棄，為無理由，應予駁回。
據上論結，本件上訴為無理由，爰判決如主文。
中    華    民    國    95    年     3    月    21    日
                  民事第五庭      審判長法  官  林丁寶
                                        法  官  高鳳仙
                                        法  官  陳博享
正本係照原本作成。
不得上訴。
中    華    民    國    95    年    3     月    22    日
                                        書記官  鄭靜如


司法院資訊處製作；財團法人民間司法改革基金會備份。
